臺灣板橋地方法院刑事判決　　　　　　100年度交易字第501號
公　訴　人　臺灣板橋地方法院檢察署檢察官
被　　　告　吳清榮
上列被告因公共危險案件，經檢察官提起公訴（100 年度偵字第
10190 號），本院判決如下：
    主  文
吳清榮犯不能安全駕駛動力交通工具罪，處有期徒刑參月，如易
科罰金，以新臺幣壹仟元折算壹日。
    事  實
一、吳清榮明知服用酒類不能安全駕駛動力交通工具，於民國10
    0 年4 月5 日下午6 時許，在位於桃園縣楊梅鎮○○路的祖
    厝，與胞兄、嫂嫂，一起飲用酒類後，已因酒醉達不能安全
    駕駛動力交通工具之程度，仍於同日晚間9 時許，駕駛車號
    305-LZ號營業小客車自該處離開，欲返回其位於新北市○○
    區○○路一段97號6 樓住處，沿國道一號高速公路由南往北
    方向行駛，由五股交流道下高速公路，再沿新北市○○區○
    ○路一段往三峽方向行駛，行經新北市○○區○○路一段69
    巷口時，因飲酒後控制力薄弱，失控駛入對向車道（即明德
    路一段往金城路方向），以致吳清榮駕駛之營業小客車左前
    輪與陳宏銘所騎乘車號N52-290 號重型機車左後方擦撞而肇
    事，陳宏銘因見吳清榮肇事後，並未停下，反而繼續向前行
    駛，陳宏銘乃發動機車追趕吳清榮，吳清榮駕駛上開營業小
    客車至新北市○○區○○路一段105 巷即其住處社區大樓地
    下室入口處，為陳宏銘攔下，嗣因巡邏員警據報到達現場，
    以酒精測試器測得吳清榮吐氣中酒精濃度達每公升0.56毫克
    ，始獲上情。
二、案經新北市政府警察局土城分局移送臺灣板橋地方法院檢察
    署檢察官偵查起訴。
    理  由
一、本判決所引用之證據資料（詳後引用之各項證據），其中係
    屬傳聞證據部分，縱無刑事訴訟法第159 條之1 至第159 條
    之4 或其他規定之傳聞證據例外情形，因被告吳清榮於本院
    準備程序並未爭執證據能力，且於本院審判期日，亦未聲明
    異議，本院審酌卷內並無事證顯示各該陳述之作成時、地與
    週遭環境，有何致令陳述內容虛偽、偏頗之狀況後，均認為
    適當，依刑事訴訟法第159 條之5 第2 項之規定，為傳聞法
    則之例外，應有證據能力。
二、訊據被告固不否認於上揭時、地，飲用酒類後，駕駛營業小
    客車從桃園縣經由國道一號高速公路，行駛至新北市○○區
    ○○路一段69巷口，再至其住處社區大樓地下室入口處，遭
    遇陳銘宏騎乘機車抵達現場，表示發生車禍，並遇巡邏員警
    到場，以酒精測試器測得其吐氣中酒精濃度達每公升0.56毫
    克等事實，惟矢口否認有何不能安全駕駛動力交通工具之犯
    行，辯稱：伊於100 年4 月5 日下午6 時許，在桃園縣楊梅
    鎮○○路的老家，與哥哥、嫂嫂僅飲用兩瓶啤酒，酒精濃度
    不可能超過每公升0.55毫克，伊當日從桃園駕駛上開營業小
    客車返家，過程中未與任何人發生車禍，伊駕駛上開營業小
    客車至社區大樓地下室入口處，尚未駛入地下室停車，而與
    警衛聊天之際，陳宏銘即騎乘機車到場，表示遭伊駕駛之營
    業小客車撞擊，伊質疑如果有發生車禍，陳宏銘豈有可能還
    能騎乘機車過來，後來警察到場，伊向警察表示陳宏銘製造
    假車禍，警察未予理會，詢問伊是否飲酒，伊表示有，警察
    即當場對伊進行酒測，並表示伊酒精濃度達每公升0.56毫克
    ，伊表示怎麼可能，要求觀看酒精濃度測試報告，但警察不
    讓伊看，即將伊帶回警局製作筆錄，事後並交付一堆文件，
    要求伊簽名，表示簽完名，即可先行離去，伊簽了數張文件
    ，發現有不實筆錄內容，始行拒簽云云。惟查：
  (一)被告於100 年4 月5 日下午6 時許，在位於桃園縣楊梅鎮○
    ○路的祖厝，與胞兄、嫂嫂，一起飲用酒類後，於同日晚間
    9 時許，駕駛車號305-LZ號營業小客車自該處離開，欲返回
    其位於新北市○○區○○路一段97號6 樓住處，沿國道一號
    高速公路由南往北方向行駛，經由五股交流道下高速公路，
    再沿新北市○○區○○路一段往三峽方向行駛至其住處社區
    大樓地下室入口處，遭遇巡邏員警，而當場以酒精測試器測
    得被告吐氣中酒精濃度達每公升0.56毫克一節，業據被告供
    承在卷（見本院卷第20頁反面、第51頁反面），核與證人陳
    銘宏、查獲員警陳俊甫之證述情節相符（見本院卷第49頁反
    面至第50頁、第47頁反面），並有被告之酒精測試報告1 份
    在卷可稽（見偵查卷第17頁）。因刑法第185 條之3 規定服
    用酒類致不能安全駕駛動力交通工具而駕駛罪，係抽象危險
    犯，並不以發生具體危險為必要，至所謂酒醉狀態，只需一
    般評價程度達於對車輛駕駛行為失其必要之注意力或判斷力
    之虞即可，至實際上對駕駛行為是否發生具體危險，則並不
    重要，而服用酒類不能安全駕駛動力交通工具之認定，參考
    德國、美國之認定標準，對於酒精濃度吐氣已達每公升0.55
    毫克或血液濃度達0.11% 以上，肇事率為一般正常人之10倍
    ，應認為已達不能安全駕駛之標準（法務部88年5 月18日88
    年度法檢字第1669號函參照）。以被告吐氣中酒精濃度達每
    公升0.56毫克，已逾每公升0.55毫克，肇事率為一般正常人
    之10倍，自應認被告已因酒醉而達不能安全駕駛之程度。
  (二)再被告駕駛車號305-LZ號營業小客車，沿新北市○○區○○
    路一段往三峽方向行駛，行經新北市○○區○○路一段69巷
    口時，曾失控駛入對向車道（即明德路一段往金城路方向）
    ，以致其所駕駛之營業小客車左前輪與陳宏銘所騎乘車號N5
    2-290 號重型機車左後方擦撞而肇事一節，則經證人陳宏銘
    證稱：「當時我是從明德路要往金城路方向行駛，行經明德
    路一段69巷口，當時我是行駛於一般車道。當時我由新北市
    ○○區○○路要往金城路方向行駛，然後對方當事人由明德
    路要往三峽方向行駛，當對方行經至土城區家樂福便利購前
    方就切過來我方車道逆向行駛，然後就與我發生交通事故」
    、「（問：是否於100 年4 月5 日騎乘機車在新北市○○區
    ○○路一段與被告駕駛之計程車發生車禍？）答：有」、「
    （問：吳清榮與你是否是對向？）答：是」、「（問：吳清
    榮怎麼會撞到你？）答：他忽然衝到對向車道，就撞到我的
    機車，他撞到我之後有停一下，然後就繼續往前開走」等語
    綦詳（見偵查卷第9 頁、本院卷第49頁），核與證人即查獲
    警員陳俊甫證稱：「監視畫面的結果是有看到被告的計程車
    及陳宏銘的機車，因為距離有點遠，情形不是很清楚，只看
    到計程車突然偏離原來行駛的車道靠左，然後又繼續行駛」
    、「（問：陳宏銘說發生撞擊的地點在何處？）答：距離社
    區停車場出入口約一兩百公尺」等語相符（見本院卷第47頁
    反面至第48頁），並有現場蒐證照片8 張（即偵查卷第30頁
    、第32頁、第35頁至第36頁及第33頁上方照片所示），以及
    道路交通事故現場圖、道路交通事故調查報告表各1 份附卷
    可稽。觀諸偵查卷第32頁所附之現場蒐證照片，顯示被告駕
    駛之營業小客車左前輪胎，不僅漏氣嚴重，輪胎鋼圈幾乎外
    露，足認被告駕駛之營業小客車的左前輪，係因與陳宏銘騎
    乘的機車發生擦撞，以致輪胎破損，從而，證人陳宏銘、陳
    俊甫前述證稱：因被告駕駛營業小客車突然偏離原來行駛之
    車道，而逆向行駛，致與陳宏銘騎乘機車發生擦撞而肇事等
    語，應為真實。由於新北市○○區○○路一段，道路筆直，
    此有道路交通事故現場圖1 份附卷可參，被告如非受酒精之
    影響，以致操控能力下降，而駕車駛離原有車道，應不致發
    生本件道路交通事故，是被告因飲酒後致吐氣中酒精濃度達
    每公升0.56毫克，已達不能安全駕駛動力交通工具之程度一
    節，確堪認定。
  (三)被告雖以前詞置辯。然被告與證人陳宏銘均係在被告住處社
    區地下室入口處，經警員陳俊甫要求進行酒精測試，而先後
    在現場以酒精測試器測得被告吐氣中酒精濃度達每公升0.56
    毫克，證人陳宏銘則無任何酒精反應，並當場經被告與證人
    陳宏銘簽名確認，此經證人陳宏銘證述在卷（見本院卷第50
    頁），並有被告與證人陳宏銘之酒精測試報告共2 份附卷可
    憑見偵查卷第17頁），因警員陳俊甫進行酒測之對象，並未
    僅針對被告，尚包括陳宏銘，堪認警員陳俊甫執法，尚屬公
    正，並無偏頗，而酒精濃度測試結果，陳宏銘吐氣中並未測
    得任何酒精濃度反應，顯示警員陳俊甫持以對被告與陳宏銘
    進行酒精測試儀器，並無故障，是被告事後空言否認酒精測
    試結果，已無可採。且觀諸被告之酒精測試報告1 紙，被告
    不僅在酒精測試報告上簽名，且其簽名的位置緊鄰記載「測
    定值0.56MG /L 」的字樣，被告簽名時，絕無可能不知所簽
    署之紙條為酒精測試報告，被告辯稱：警察未將酒精測試結
    果出示讓伊觀看，僅事後拿一些文件給伊簽名云云，顯係卸
    責之詞，要無可採。再被告駕駛之營業小客車左前輪，已嚴
    重漏氣，一般人駕駛輪胎漏氣之車輛，均可發現難以操控，
    而會停下檢查或駕車送修，被告卻逕自駕車返回其住處，若
    非為規避肇事之刑責，即係因其知覺已深受酒精影響，致駕
    車過程混然不知，是被告否認因酒醉駕車而失控駛入對向車
    道肇事，亦無可採。被告雖以其如果真駕車與陳宏銘騎乘之
    機車發生擦撞而肇事，陳宏銘豈有可能仍可以騎乘機車追趕
    其駕駛之營業小客車至其住處社區大樓地下室入口處之理。
    然道路交通事故之發生，非必然造成有人傷害之結果，依證
    人陳宏銘所述，其並未因本件車禍而受傷（見偵查卷第9 頁
    ），則未受傷之陳宏銘發現肇事車輛離開現場，而騎乘機車
    追趕，難認有何違反常情之處。至於陳宏銘之機車雖因本件
    車禍而受損，但依證人陳宏銘、陳俊甫之證詞，陳宏銘騎乘
    之機車受損部位為固定架斷裂與腳踏啟動器毀損（見偵查卷
    第9 頁、本院卷第48頁反面、第49頁反面），未至全毀之程
    度，當時陳宏銘既然仍得以發動引擎，則陳宏銘騎乘機車追
    趕被告，亦屬合理的舉動與現象，並無任何違反經驗法則之
    處，被告片面以如真發生車禍，證人陳宏銘不可能騎乘機車
    追趕為由，對陳宏銘質疑，自屬無據。
  (四)綜上，本案事證明確，被告前揭所辯，要無可採，被告服用
    酒類不能安全駕駛動力交通工具而駕駛之犯行，堪以認定，
    應予依法論科。
  (五)附帶說明偵查卷第28頁至第36頁所附之現場蒐證照片共17張
    ，但除偵查卷第30頁、第32頁、第35頁至第36頁及第33頁上
    方共8 張照片與本案有關外，其餘9 張照片（即偵查卷第28
    頁至第29頁、第31頁、第33頁下方、第34頁共9 張），則均
    為與本案無關之其他車禍事故照片，僅因肇事雙方所使用的
    交通工具，恰巧與本案的營業小客車與紅色機車的外觀類似
    ，以致移送單位發生混淆而併入同一卷宗，此觀偵查卷第28
    頁至第29頁的另案車號FOZ-655 號機車的安全帽為白色外殼
    ，且坐墊為黑色的亮皮座椅，與偵查卷第30頁本案陳宏銘騎
    乘的機車使用的安全帽為黑色外殼，且為半罩式，而機車坐
    墊呈現灰色的布質座椅不同，即可明瞭，且偵查卷第31頁顯
    示另案車號FOZ-655 號機車毀損部位為右側腳踏板，與本案
    車號N5 2-290號機車毀損部位為左側，亦不相同。又偵查卷
    第33頁上、下各有1 張營業小客車照片，下方照片顯示車號
    558-YD，固與被告駕駛之營業小客車車號305-LZ不同，但上
    方照片的營業小客車，在後輪上方的車殼標繪「305-LZ」等
    字樣，因與被告駕駛之營業小客車車號相同，堪認確為被告
    駕駛之營業小客車外觀照片，足認偵查卷第33頁的上、下方
    照片所示之營業小客車，應為不同的營業小客車。再偵查卷
    第34頁照片顯示另案車號558-YD營業小客車受損部位為右側
    車頭，與偵查卷第32頁照片顯示被告營業小客車受損部位為
    左側車輪，右側車頭則完好無缺，亦明顯不同，是偵查卷宗
    所附的蒐證照片，確有與其他交通事故之車損照片，相互混
    淆之情形，要屬無疑，然仍非不得依憑本案的營業小客車與
    機車的相關特徵，辨認偵查卷第30頁、第32頁、第35頁至第
    36頁及第33頁上方所示照片，確為與本案有關的現場蒐證照
    片，本院因而仍將與本案有關之現場蒐證照片8 張採為認定
    被告犯罪事實之證據。
三、核被告所為，係犯刑法第185 條之3 服用酒類不能安全駕駛
    動力交通工具而駕駛罪。本院審酌酒後駕車在道路上行駛，
    對一般往來之公眾及駕駛人自身具有高度危險性，被告竟無
    視政府法令之宣導及對他人生命、財產安全之尊重，於酒醉
    程度達吐氣後所含酒精成分達每公升0.56毫克後，仍駕駛營
    業小客車在道路上行駛，嚴重影響其他用路人之安全，雖本
    件酒醉駕車肇事，並未造成任何人傷亡之不幸事故，但被告
    酒駕肇事後，矢口否認犯行，飾詞狡辯，絲毫未見悔悟之意
    ，且發現自己駕駛之營業小客車輪胎嚴重破損，顯非單純接
    觸路面的鐵釘或尖銳物品所造成，而可知悉陳宏銘表示遭其
    駕車碰撞乙事，並非憑空捏造，竟仍刻意污衊陳宏銘製造假
    車禍，態度惡劣，並斟酌其犯罪動機、手段、所生損害及被
    告智識程度等一切情狀，爰量處如主文所示之刑，併諭知易
    科罰金之折算標準，以資懲儆。
據上論斷，應依刑事訴訟法第299 條第1 項前段，刑法第185 條
之3 、第41條第1 項前段，刑法施行法第1 條之1 第1 項，判決
如主文。
本案經檢察官楊瀚濤到庭執行職務。
中    華    民    國   100    年    9     月    7     日
                  交通法庭  法  官  高增泓
以上正本證明與原本無異。
如不服本判決，應於判決送達後10日內，向本院提出上訴狀。
                            書記官  林政良
中    華    民    國   100    年    9     月    7     日
附錄本案論罪科刑法條全文：
刑法第185條之3
服用毒品、麻醉藥品、酒類或其他相類之物，不能安全駕駛動力
交通工具而駕駛者，處1 年以下有期徒刑、拘役或科或併科15萬
元以下罰金。